臺灣高雄地方法院刑事判決　　　　　　　95年度易字第2191號
公　訴　人　臺灣高雄地方法院檢察署檢察官
被　　　告　丙○○
上列被告因竊盜案件，經檢察官提起公訴（95年度偵字第24640
號），本院判決如下：
    主  文
丙○○無罪。
    理  由
一、公訴意旨略以：被告林哲峰於民國95年09月03日14時許，在
    高雄市○○區○○街28之9 號（下稱案發地點），意圖為自
    己不法之所有，趁乙○○熟睡之際，入其房內，竊取乙○○
    所有咖啡色皮包內所裝之新臺幣（下同）9,000 元現金，得
    手後旋即逃逸。經警調閱前址路口上開時段之監視畫面，始
    悉上情。因認被告涉犯刑法第320 條第1項 之竊盜罪嫌云云
    。
二、按犯罪事實應依證據認定之，無證據不得認定其犯罪事實；
    不能證明被告犯罪者，應諭知無罪之判決，刑事訴訟法第15
    4 條第2 項、第301 條第1 項分別定有明文。復按刑事訴訟
    上證明之資料，無論其為直接或間接證據，均須達於通常一
    般之人均不致有所懷疑，而得確信其為真實之程度，始得據
    為有罪之認定，若關於被告是否犯罪之證明未能達此程度，
    而有合理懷疑之存在，致使無從形成有罪之確信，根據「罪
    證有疑，利於被告」之證據法則，即不得遽為不利被告之認
    定，亦有最高法院76年度臺上字第4986號判例可資參照。
三、公訴意旨認被告涉犯竊盜罪嫌，無非係以：(1)被告於警詢及
    偵訊中的供述、(2)證人甲○○在偵查中之結證、(3)證人乙○
    ○在警詢時之供述及偵查中之結證、證人乙○○當庭繪製之
    地圖、(4)事發現場路口監視錄影翻拍光碟1 份及翻拍照片18
    張、(5)現場勘查照片4 張、員警現場勘查之職務報告為其論
    據。
四、證人即被害人乙○○皮包內之9,000 元確於案發時、地遭竊
    之事實，固據其於警詢、偵查中證述在卷，其於偵查中復證
    稱：因為案發當天我向朋友借來9,000 元，隔天要用來還錢
    ，所以我確定皮包內有9,000 元等語（見95年度偵字第2464
    0 號卷第28頁），核與證人甲○○（即被害人乙○○同住之
    胞姊）於偵查中所證：乙○○的錢包內少了9,000 元，之所
    以會記得那麼清楚，是因為我弟弟乙○○借足了9,000 元要
    還給別人等語（見上開偵卷第16頁）相符，是乙○○於案發
    時、地，遭人竊取9,000 元之事實，洵堪認定。惟訊據被告
    則堅決否認有何竊盜犯行，辯稱：當天我是在案發地點的門
    口的台階上撿到皮包，當時有1 個小孩（朱佳怡）在家，我
    問說有沒有大人在家，那小孩說不在，我還有對屋內喊說是
    不是有人在，當時沒有人回應，我想說這個皮包是他們家的
    人掉的，我就把皮包丟進去，我就走了等語（見本院卷第23
    頁、第59頁）。經查：
  (一)證人乙○○並未親眼目睹何人竊取其皮包內9,000 元之事實
    ，業據其於警詢及偵查中證述在卷，其於偵查中係證稱：95
    年9 月3 日在家裡，我把錢包放在我房間卷，電視機的桌上
    ，當時房門沒有關，也沒有鎖，我來就睡著了。…睡到下午
    3 、4 點半睡半醒時，我看到4 歲小妹妹（即朱佳怡）手上
    拿著我的錢包，我就把錢包拿回來，再把錢包放在我旁邊，
    後來睡醒後，發現皮包內9,000 元不見了。我去問4 歲的朱
    佳怡錢到那裡去了，朱佳怡答不出來，後來我去調閱監視器
    畫面，發現被告林哲峰最有嫌疑等語（見上開偵卷第28頁）
    。是證人乙○○既未親眼目睹係被告竊取其皮包內之9,000
    元，則尚難憑乙○○於警詢、偵查中之證述，作為認定被告
    犯有竊盜罪之依據。
  (二)被告因甲○○、乙○○家庭經濟狀況不佳，而曾於94年、95
    年間數次提供金錢予甲○○援助之事實，業據證人甲○○證
    述在卷，並證稱：被告於案發後亦曾隨即借予甲○○9,000
    元供乙○○應急等語（見本院卷第61頁、第62頁、第65頁）
    。是被告既明知朱家之經濟狀況非佳，則縱令被告有行竊之
    念應無選擇朱家（即案發地點）為犯案對象之可能。且被告
    平日即與甲○○熟識，如行竊當時遭甲○○撞見，其竊盜犯
    行勢將難以掩飾。反之，如其至不相識之人之住處行竊，則
    縱於行竊當時遭人發覺，如可順利逃逸，發覺之人亦難查知
    身份，足見其遭受訴追之風險顯然較小。
  (三)另證人甲○○到庭證稱：（案發後）曾於95年11月上旬某日
    ，我在房間整理東西，朱佳怡（甲○○之女）在客廳看電視
    之時，聽到外面有人在喊，我就走到客廳，發現客廳有1 名
    男子，該名男子看到我就立刻跑出我們家的門外，往山上的
    方向跑掉，我問剛才在客廳的女兒說那個人是誰，她回答我
    說那個人就是之前拿舅舅乙○○錢的人，而我那次在客廳看
    到的人並不是在場之被告等語（見本院卷第62頁）。足見乙
    ○○於案發當時取走其屋內房間系爭皮包者，應另有其人。
    又被告是在案發地點門外拿到系爭皮包，且於對案發地點屋
    內叫喊家中是否有人在之後，隨即將該皮包丟進案發地點屋
    內，而案發當天被告並未進入乙○○之房間，且除被告之外
    ，尚有其他人拿走乙○○之皮包之事實，亦據證人朱佳怡證
    述在卷（見本院卷第66-68 頁）。是案發當日被告縱有進入
    屋內，然既未有何其他證據足證其取走乙○○皮包內之現款
    ，自難憑此推認被告有何行竊之犯行。
  (四)又事發現場路口監視錄影翻拍照片18張（見高市警鼓分偵字
    第0950018744號卷第13頁、第18-19 頁），僅能證明被告於
    案發前曾到過甲○○住處附近。另觀諸上開翻拍照片，被告
    臉部表情模糊難辨，亦無法據以認定被告於案發後有何神色
    慌張離去之事實，故亦尚難據此即為不利被告之認定。綜上
    ，本件卷內並無何直接或其他間接證據，足認被告確曾竊取
    乙○○皮包內之現金9,000 元，則不能單憑以上開情況證據
    ，即推認被告涉有竊盜罪嫌。
  (五)另被告辯稱：其於屋外拾獲乙○○皮包之際，並未將該皮包
    打開，以檢視是否確係朱家人所遺失，即將之丟入案發地點
    屋內，雖與常理稍違。然亦難憑此即推認被告於案發當時有
    竊取乙○○皮包內之現金9,000 元之犯行。
四、本件公訴人所指之前揭事證，既均無法使本院確信被告涉有
    竊盜犯行。此外，復查無其他積極證據，足資證明被告犯有
    其他竊盜犯行，是被告犯罪即屬不能證明。從而，揆諸前揭
    說明，自應為無罪之諭知。
據上論斷，應依刑事訴訟法第301條第1項前段，判決如主文。
本案經檢察官丁○○到庭執行職務。
中　　華　　民　　國　　96　　年　　3 　　月　　7 　　日
                  刑事第八庭    審判長法　官  李政庭
                                      法　官  王俊彥
                                      法  官  李育信
以上正本證明與原本無異。
如不服本判決，應於收受送達後10日內向本院提出上訴書狀。
中　　華　　民　　國　　96　　年　　3 　　月　　7 　　日
   　　　　　　　　　　　　　　       書記官  廖佳玲
